臺灣桃園地方法院民事判決　九十年度訴字第一四八九號
　　原　　　告　甲○○
　　被　　　告　乙○○
右當事人間請求損害賠償事件，本院判決如左：
    主      文
被告應給付原告新台幣捌萬捌仟柒佰壹拾肆元，及自民國九十年五月三日起至清償日
止，按週年利率百分之五計算之利息。
原告其餘之訴駁回。
訴訟費用由被告負擔十二分之一；餘由原告負擔。
本判決第一項於原告以新台幣貳萬玖仟伍佰柒拾貳元供擔保後，得假執行。
原告其餘假執行之聲請駁回。
    事      實
甲、原告方面：
一、聲明：
（一）請求判令被告應給付原告新台幣（下同）一百零九萬九千三百零九元，及自起
      訴狀繕本送達之翌日起至給付之日止按年息百分之五計算之利息。
（二）前項判決請准原告供擔保後宣告假執行。
（三）訴訟費用由被告負擔。
二、陳述：
（一）被告於民國八十九年八月十六日七時三十分許，駕駛車號Ｖ４─九九五二號自
      用小客車，沿桃園縣中壢市○○路四四五巷四三弄往龍文街方向行駛，途經前
      揭道路一五七弄前無號誌交岔路口時，應注意行車至交岔路口應減速慢行作隨
      時停車之準備，並隨時注意車前狀況，採取必要之安全措施，而依當時情形，
      並無不能注意之情事，竟疏於注意，適有訴外人葛桂蘭騎車號ＥＷＨ─三一七
      號輕型機車後載原告，沿前揭四四五巷一五七弄方向直行，欲往平鎮工業區，
      行經前述交岔路口時，遭被告所駕小客車撞擊，造成葛桂蘭人車倒地，後座之
      原告受有右外踝骨骨折併挫傷、左腰部擦傷等傷害，案經鈞院刑事庭判決被告
      有期徒刑二月。
（二）「因故意或過失不法侵害他人之權利者，負損害賠償責任」、「不法侵害他人
      之身體或健康者，對於被害人因此喪失或減少勞動能力或增加生活上之需要時
      應負賠償責任」、「不法侵害他人之身體、健康：：者，被害人雖非財產上之
      損害亦得請求賠償相當之金額」民法第一八四條第一項、一九三條第一項及一
      九五條第一項定有明文。被告不法侵害原告之身體，自應負損害賠償責任，茲
      將原告所受之損害，說明如左：
  １、原告住醫院支出醫藥費，扣除被告已付二萬元外，尚支出醫療費用計四千三百
      零九元，有醫療費收據可稽，現仍未痊癒，繼續治療中。
  ２、原告任職於「技嘉科技股份有限公司」（下稱技嘉公司）擔任作業員，月薪一
      萬九千元，有存摺可稽，因車禍右外踝骨折併發蜂窩性組織炎，無法繼續工作
      ，已於九十年二月五日離職，有離職証明書為據，且經醫師診斷宜續休養三個
      月，有長庚醫院診斷証明書可稽，爰請求賠償減少勞動能力五個月薪資共計九
      萬五千元。
  ３、原告甲○○年僅二十歲正值青春年華，因此次車禍造成右腳骨折併發蜂窩性組
      織炎有診斷証明可稽，傷口潰爛發臭，奇癢難忍，險遭截肢，目前仍未痊癒，
      右腳經常腫脹無法久立，恐有終身不良於行之虞，身心遭受極大傷痛，現仍繼
      續治療中，爰請求賠償非財產上之損害一百萬元。
（三）原告因身體受傷，及精神慰撫金，合計一百零九萬九千三百零九元，而各項損
      害，均係被告不法侵害所生之結果，對於原告自應負賠償責任，為此提起本件
      訴訟。
三、證據：提出：刑事判決書、聲請上訴狀、醫療費收據、診斷證明書、員工離職證
    明書、薪資存摺影本等為證。
乙、被告方面：
一、聲明：駁回原告之訴及假執行之聲請。
二、陳述：
（一）本件車禍之發生係因訴外人葛桂蘭騎車速度太快且未遵守右方車先行之規定，
      致遭被告撞及，葛桂蘭所騎之機車重心不穩，跌倒而造成後座之原告受傷。送
      醫時原告受傷，經醫師診斷為挫傷，經雙方確認無礙後才出院，豈知被告於八
      十九年八月二十日與原告聯絡後，才知原告手術縫了五針，被告隔天即至原告
      家探視。於探視時，原告母親要求分擔二萬元醫療費，被告隨即電匯。之後由
      原告家人處得知伊已可與男友外出，被告才放心，事隔半月，突獲告知要求須
      付出龐大醫藥費及代價，被告實無力負擔，且因原告之使用人亦與有過失，故
      未能與之和解。
（二）被告家境清苦，又須負擔沈重家計，故對原告要求高額賠償，實無力賠償。
三、證據：華揚醫院急診單、調解委員會證明書、郵政匯款申請書、工作在職證明書
    。
丙、本院依職權調閱本院八十九年度桃交簡字第一一七六號及九十年度交簡字第二七
    號刑事卷宗。
    理      由
一、原告主張被告於八十九年八月十六日晚上七時許駕駛自小客車，沿桃園縣中壢市
    ○○路四四五巷四三弄往龍文街方向行駛，途經前揭道路一五七弄無號誌之交岔
    路口時，因疏於注意，未減速慢行及注意車前狀況，適葛桂蘭騎機車後載原告行
    經該處路口，遭被告所駕之自小客車撞及而人車倒地，原告因而受有右外踝骨骨
    折併挫傷、左腰部擦傷等之傷害，刑事部分業經鈞院判決被告有期徒刑二月等事
    實，業據其提出診斷書、本院刑事判決書等為證，被告對此亦不爭執，是原告此
    部分之主張堪予採信。
二、惟被告辯稱車禍之發生係因葛桂蘭騎車速度太快與未遵守右方車先行規定，遭被
    告撞及而人車倒地，並造成原告受傷云云。惟本院調取原偵查卷、刑事卷證核閱
    ，被告於警訊及偵查中均稱是伊所駕之自小客車左前方方向燈（霧燈？）碰到對
    方之機車前方，則既是兩車前方擦撞，可見被告行車至交岔路口時，確係疏未注
    意車前狀況，致與機車擦撞，其有過失甚為顯然；且參酌刑事卷內所附台灣省桃
    園縣區車輛行車事故鑑定委員會所做之鑑定意見，認車禍之發生原因為(1)葛桂蘭
    駕駛輕機車未暫停讓右方車先行；(2)被告駕駛自小客車行近無號誌交岔路口未減
    速慢行。有該委員會九十年三月二日所做之鑑定意見書在可參（附於八十九年桃
    交簡字第一一七六號刑事卷第十二頁），益見本件車禍之發生，被告確有過失行
    為，是被告空言否認伊有過失，且未舉證以實其說，即難採信。
三、被告不法侵害原告之身體，既經認定，其對於原告因此所受之損害，自應負賠償
    責任。惟原告請求被告賠償之費用，是否應予准許，則分述如次：
（一）原告請求醫療費用四千三百零九元部份：原告主張住院期間支出之醫療費用自
      費部分為一萬九千三百十八元，出院回診支出四千三百零九元，共計醫療費用
      二萬三千六百二十七元，扣除被告已付二萬元，故被告尚應支付四千三百零九
      元。惟：
    (1)原告提出之醫療費收據中，八十九年九月二十日之一千二百元為證書費，非屬
      醫療上所必須，應予剔除，其餘費用，依原告所受傷害及各收據載明醫療費別
      ，均屬治療上之必要費用，自應由被告賠償。
    (2)原告雖稱被告已付二萬元醫藥費，故自行扣除此部分之支出。惟被告給付二萬
      元之本意，係做為全部賠償之用，且被告抗辯原告之使用人（即騎機車之葛桂
      蘭）與有過失（詳後述），故被告已付之二萬元，應於計算被告應賠償總額後
      ，再予扣除，始符公平原則。
    (3)是原告可得請求之醫療費用，就其支出之總額中，扣除前開證書費一千二百元
      外，總計為二萬二千四百二十七元。
（二）工作損害金九萬五千元部分：原告主張車禍後，因傷無法繼續工作，於九十年
      二月五日離職，且醫師診斷宜續休養三個月，故請求五個月之薪資損失九萬五
      千元。查原告原任職技嘉公司擔任作業員之工作，每月平均薪資為一萬九千元
      ，而於九十年二月五日離職，出院後，經醫師於八十九年九月二十三日診斷宜
      休養三個月，嗣於九十年四月十四日再診斷宜續休養三個月等情，有前揭公司
      離職證明書、存摺影本及診斷證明書二紙等各在卷可憑，被告對此亦不爭執，
      是原告請求五個月之薪資損失共九萬五千元，即屬正當，應予允許。
（三）精神慰撫金一百萬元部分：原告雖因被告之過失行為而受傷多處，肉體、精神
      受有痛苦，惟原告請求精神慰撫金一百萬元，經核尚嫌過高。本院斟酌車禍之
      發生情形與實際情況，原告曾有兩次短暫住院共十四天（八十九年八月十八日
      起至同年月二十日、同年月二十七日起至九月六日），及兩造之身分、地位、
      經濟能力等情，認原告請求賠償十萬元之精神慰撫金，方屬公允，可予准許，
      逾此數額之請求，即失所據，不應允許。
（四）是原告因被告之過失行為所受之損害，可得請求賠償之數額為二十一萬七千四
      百二十七元（即醫藥費二萬二千四百二十七元、工作損失九萬五千元、精神慰
      撫金十萬元）。
四、再「債務人之代理人或使用人，關於債之履行有故意或過失時，債務人應與自己
    之故意或過失負同一責任。但當事人另有訂定者，不在此限。」民法第二百二十
    四條定有明文。而「駕駛機車有過失致坐於後座之人被他人駕駛之車撞死者，後
    座之人係因藉駕駛人載送而擴大其活動範圍，駕駛人為之駕駛機車，應認係後座
    之人之使用人，原審類推適用民法第二百二十四條規定依同法第二百十七條第一
    項規定，減輕被上訴人之賠償金額，並無不合。」最高法院七十四年台上字第一
    一七０號亦著有判例可參。查本件車禍之發生原因，據前揭鑑定委員會之鑑定報
    告認：「葛桂蘭駕駛輕機車未暫停讓右方車先行。」亦為肇事原因，而原告係乘
    坐葛桂蘭所騎之輕機車，則葛桂蘭既有過失，原告對其使用人（即葛桂蘭）之過
    失，依右揭法律及判例說明，亦應承擔其與有過失之責任，則本院衡量兩造對於
    車禍之發生原因均與有原因力、其過失情節之輕重，認兩造之過失比例，應各負
    二分之一之過失責任，則原告既與有過失，依民法第二百一十七條之規定：「損
    害之發生或擴大，被害人與有過失者，法院得減輕賠償金額，或免除之。」，是
    原告既與有過失，且應負二分之一之過失責任比例，自應從其可得請求之二十一
    萬七千四百二十七元損害賠償額中，減少請求之金額二分之一，即十萬八千七百
    一十三元。是原告請求被告賠償一百零九萬九千三百零九元，於十萬八千七百一
    十四元（元以下四捨五入）之範圍內，為有理由，應予准許，其逾此範圍之請求
    ，因失所依據，不應准許。又本件因被告於原告受傷後即已支付二萬元，此為原
    告所不爭執，則該筆二萬元之費用，原告既已收受，自應由其可得請求之數額中
    扣除，是原告請求被告賠償之金額，扣除二萬元後，為八萬八千七百一十四元（
    即217427÷2－20000＝88714元），原告逾此範圍之請求，不能允許。
五、從而原告基於侵權行為之法律關係，請求被告賠償八萬八千七百一十四元及自起
    訴狀繕本送達之翌日即九十年五月三日起至清償日止，按週年利率百分之五計算
    之利息，為有理由，應予准許。逾此範圍之請求，即非正當，不能准許。又原告
    陳明願供擔保，聲請宣告假執行，經核其勝訴部份，合於法律之規定，爰酌定相
    當之擔保金額宣告之；其餘假執行之聲請，因訴之駁回而失所依附，不予准許。
六、兩造其餘主張及所提證據，與本院上開論斷無涉或無違，不予贅述。
七、結論：本件原告之訴，為一部有理由，一部無理由，依民事訴訟法第七十九條但
    書、第三百九十條第二項判決如主文。
中　　　華　　　民　　　國　　九十一　　年　　　四　　　月　　   九   　日
                                    臺灣桃園地方法院民事第一庭
~B法　　　官　潘進柳
右為正本係照原本作成
如對本判決不服須於裁定送達後二十日內向本院提出上訴狀
中　　　華　　　民　　　國　　九十一　　年　　　四　　　月　　  九  　　日
~B法院書記官　王順天
